【裁判字號】    95,交聲,104
【裁判日期】    950623
【裁判案由】    聲明異議
【裁判全文】
臺灣屏東地方法院交通事件裁定         95年度交聲字第104號
異  議  人  甲○○
即受處分人
上列受處分人因違反道路交通管理處罰條例案件，對於交通部公
路總局高雄區監理所屏東監理站95年5 月19日所為之處分（原處
分：屏監違字第裁82－DB0000000 號），聲明異議，本院裁定如
下：
    主  文
原處分撤銷，發回交通部公路總局高雄區監理所屏東監理站。
    理  由
一、異議意旨略以：異議人即受處分人甲○○所有之車牌號碼G4
    －7387號自小客車，自民國94年9 月9 日起典當於桃園縣平
    鎮市○○路511 號乙○○○，迄今仍未贖回，本件違規行為
    人使用他車牌照與異議人無關，且違規行為人鄭琳靜未轉知
    異議人本件違規行為，異議人也未接到警員所開立之舉發通
    知書，為此聲明異議。
二、按道路交通管理事件統一裁罰標準及處理細則第11條第1 項
    規定：「行為人有本條例之情形者，應填製舉發違反道路交
    通管理事件通知單（以下簡稱通知單），並於被通知人欄予
    以勾記，其通知聯依下列規定辦理：一當場舉發者，．．．
    應將該通知單填記後交付該行為人簽名或蓋章收受之；拒絕
    簽章者，並記明其事由，視為已收受；．．．。三逕行舉發
    者，應按已查明之資料填註車牌號碼、車輛種類、車主姓名
    或地址，並於通知單上方空白處加註逕行舉發之文字後，由
    舉發機關送達被通知人。」。再按違反道路交通管理事件統
    一裁罰標準及處理細則第44條第1 項規定：「違反道路交通
    管理事件行為人，未依規定自動繳納罰鍰，或未依規定到案
    聽候裁決，處罰機關應於二個月內依標準表逕行裁決之」。
    是受處分人應先收受「舉發違反道路交通管理事件通知單」
    之通知，始知悉應到案日期，否則受處分人即無從知悉應到
    案日期，主管機關未經合法送達逕行裁決，其裁決程序即非
    適法。因之，舉發手續是否完成，仍應以舉發之意思表示送
    達於受處分人為要件。另對於違反道路交通管理處罰條例之
    行為，逕行舉發者，應按已查明之資料填註車牌號碼、車輛
    種類、車主姓名或名稱及地址，並於通知單上方空白處加註
    逕行舉發之文字後，由舉發機關送達被通知人；處理違反道
    路交通管理事件，有關文書送達之程序，準用行政程序法送
    達之規定；違反道路交通管理事件統一裁罰標準及處理細則
    第11條第1 項第2 款、第5 條亦分別定有明文。而行政程序
    法中對於文書送達，其第72條第1 項規定：「送達，於應受
    送達人之住居所、事務所或營業所為之。但在行政機關辦公
    處所或他處會晤應受送達人時，得於會晤處所為之」，第78
    條規定：「對於當事人之送達，有下列各款情形之一者，行
    政機關得依申請，准為公示送達︰一、應為送達之處所不明
    者；二、於有治外法權人之住居所或事務所為送達而無效者
    ；三、於外國或境外為送達，不能依第86條之規定辦理或預
    知雖依該規定辦理而無效者（第1 項）。有前項所列各款之
    情形而無人為公示送達之申請者，行政機關為避免行政程序
    遲延，認為有必要時，得依職權命為公示送達（第2 項）」
    ；由上開行政程序法之規定可知，行政機關欲對應受送達人
    為公示送達者，除有該法第78條第1 項第2 款、第3 款所定
    之事由外，須應受送達人應為送達之處所不明，始足當之。
三、經查：本件異議人甲○○所有之車牌號碼G4－7387號自小客
    車，自民國94年9 月9 日起典當於桃園縣平鎮市○○路511
    號乙○○○，迄今仍未贖回，該車係乙○○○員工趙伯驊自
    行改懸掛CW－9467號車牌，並交由行為人鄭琳靜駕駛，於95
    年1 月15日凌晨5 時55分許，行為人鄭琳靜駕駛該自小客車
    ，行經桃園縣中壢市○○○○路口，經警方以「使用他車牌
    照行駛」為由開單告發，嗣交通部公路總局屏東監理站於95
    年5 月19日，依道路交通管理處罰條例第12條第1 項第5款
    、第2 項及同條例第65條第2 項之規定，以屏監違字第裁82
    －DB0000000 號裁決書，對異議人裁處罰鍰新臺幣（下同）
    8,700 元，並吊銷牌照等情，業據證人即乙○○○員工趙伯
    驊證述在卷，並有當票、屏東縣警察局舉發違反道路交通管
    理事件通知單1 紙及交通部公路總局屏東監理站違反道路交
    通管理事件裁決書各1 份在卷可證，是本件舉發行為人鄭琳
    靜違規之事實應可認定。惟本件道路違規事件舉發通知單係
    由警員製發後，交予行為人鄭琳靜，並未送達異議人，且行
    為人鄭琳靜得於收受上開通知單後，僅交給乙○○○員工趙
    伯驊，亦未轉交或告知異議人等情，業據證人即趙伯驊證述
    甚詳。揆諸前開說明，本件舉發通知單未經原舉發機關合法
    送達。本件原舉發機關應送達於異議人之舉發違反道路交通
    管理事件通知單既未合法送達，異議人即無從依該舉發通知
    單所指定之時間前往指定處所聽候裁決並陳述意見，或在指
    定聽候裁決前，逕自按罰鍰最低額自行繳納罰鍰，自應由原
    舉發機關依法另向異議人為送達，在未有合法送達該舉發違
    反道路交通管理事件通知單前，原裁決機關並無逕對異議人
    為裁罰之權。是本件自應由本院將原處分撤銷，發回原處分
    機關另為適當之處置（再次送達）。
四、據上論斷，應依道路交通案件處理辦法第20條前段，裁定如
    主文。
中    華    民    國    95    年    6     月    23    日
                    交通法庭    法  官  楊文廣
以上正本證明與原本無異。
如不服本裁定應於收受送達後五日內向本院提出抗告書狀敘述抗
告之理由抗告於台灣高等法院高雄分院。
中    華    民    國    95    年    6     月    23    日
                                書記官  林志憲


司法院資訊處製作；財團法人民間司法改革基金會備份。
